【裁判字號】    90,自,3
【裁判日期】    900410
【裁判案由】    詐欺
【裁判全文】
臺灣高雄地方法院刑事判決                                九十年度自字第三號
    自  訴  人  隆進小客車租賃有限公司
    代  表  人  乙○○
    代  理  人  吳政桔
    被      告  甲○○
右列被告因詐欺案件，經自訴人提起自訴，本院判決如左：
    主  文
甲○○無罪。
    理  由
一、自訴意旨略以：被告甲○○於民國八十九年二月十六日，至高雄市苓雅區○○○
    路一七八號自訴人之租車公司，向自訴人承租車牌號碼ＸＸ─八八五五號自用小
    客車，約定每日租金新台幣（下同）二千三百元，迄同年四月二十日還車為止，
    尚欠租金三萬元未付；又於同年五月十六日，另向自訴人承租車牌號碼ＸＸ─九
    八八九號自用小客車，約定每日租金二千五百元，詎被告於租賃期間竟肇事撞毀
    路樹，車輛嚴重受損，自訴人因此為其支付路樹費十二萬元、車輛修理費二十萬
    元，且積欠租金五萬元，惟被告基於自己不法所有之意圖，向自訴人謊稱數日後
    上開款項一併處理，致自訴人信以為真，因而准其緩其清償，屆期被告竟未依約
    清償，且避不見面，因認被告涉有刑法第三百三十九條第二項之詐欺得利罪嫌云
    云，並提出租車契約書、被告駕照各一份為據。
二、按犯罪事實應依證據認定之，無證據不得推定其犯罪事實。又不能證明被告犯罪
    者，應諭知無罪之判決，刑事訴訟法第一百五十四條、第三百零一條第一項分別
    定有明文。又事實之認定，應憑證據，如未能發現相當證據，或證據不足以證明
    ，自不能以推測或擬制之方法，為裁判基礎（最高法院四十年台上字第八六號判
    例參照）。而告訴人之告訴，係以使被告受刑事訴追為目的，是其陳述是否與事
    實相符，仍應調查其他證據以資審認（最高法院五十二年台上字第一三００號判
    例參照）。且認定犯罪事實所憑之證據，雖不以直接證據為限，間接證據亦包括
    在內，然而無論直接證據或間接證據，其為訴訟上之證明，須於通常一般之人均
    不致有所懷疑，而得確信其為真實之程度者，始得據為有罪之認定，倘其證明尚
    未達到此一程度，而有合理之懷疑存在而無從使事實審法院得有罪之確信時，即
    應由法院為諭知被告無罪之判決（最高法院七十六年台上字第四九八六號判例參
    照）。再刑法第三百三十九條第一項詐欺罪之成立，以意圖為自己或第三人不法
    之所有，以詐術使人將本人或第三人之物交付為要件，若行為人所用方法，不能
    認為詐術，亦不致使人陷於錯誤，則不得遽以該罪相繩（最高法院四十六年台上
    字第二六Ｏ號判例）。
三、訊之被告甲○○固坦承有租用右揭自用小客車，積欠租金、車輛修理費、路樹費
    未付，允諾清償後，逾期未還等事實，惟堅決否認有何詐欺犯行，辯稱：後來因
    為失業無法一次清償，始不敢與自訴人聯絡，並非有意詐欺等語。經查被告租第
    一部ＸＸ─八八五五號自小客車時，每日租金二千三百元，被告當場支付租金四
    千六百元，租期自八十九年二月十六日至同年四月二十日，積欠租金三萬元，自
    訴人在被告清償前述租金前，另於同年五月十六日出租第二部ＸＸ─九八八九號
    自小客車予被告使用，嗣因被告所承租之後開車輛肇事毀損，自訴人代為支付路
    樹費十二萬元、車輛修理費二十萬元，第二部車租金累積至五萬元未付，始要被
    告一次處理，被告均未支付等情，業據自訴人代理人吳政桔自承在卷。衡諸常理
    ，緩期清償乃債權人給予債務人準備清償債務時間，此種情況下，債權人通常對
    債務人經濟狀況有相當之瞭解，且願意體諒債務人之困窘，始願為之，而請求緩
    期籌措未因債逃匿之債務人，亦有勉勵清償債務之意願，雙方達成緩期清償之合
    意，不得僅以事後債務人仍難如約給付，產生違反債信之客觀事態，即推定其原
    有詐欺之不法所有意圖。綜觀被告於向自訴人約定緩期清償之初既已表明其經濟
    狀況不佳，自訴人亦知之甚悉，雖其後被告未能清償積欠自訴人之租金、路樹費
    、車輛修理費，尚難認被告達成緩期清償合意時，即有假借資力不佳為由，蓄意
    詐欺，以求不法利益之意圖。再徵諸被告約定緩期清償後，並無積極逃匿、脫產
    避債之行為，及已與自訴人達成和解，有和解書一份在卷足憑等情，益徵明確．
    被告所辯無詐欺犯意之辯解，尚堪採信。此外，復查無其他積極證據足使本院獲
    有無合理可疑之確信認定被告有何詐欺取財之犯行，本件應屬單純之民事糾葛，
    實難僅憑自訴人單方面之指稱，及被告嗣未能完全清償借款之單純事實，以擬制
    之方法，遽入人罪，被告犯罪應屬不能證明，爰為無罪判決之諭知。
據上論斷，應依刑事訴訟法第三百四十三條、第三百零一條第一項，判決如主文。
中      華      民      國      九十      年      四     月      九     日
                                  臺灣高雄地方法院刑事第一庭
                                          法  官   郭貞秀
右正本證明與原本無異。
如不服本判決，應於判決送達後十日內，向本院提出上訴狀。
                                      書  記  官   黃國忠
中    華    民    國      九十      年        四      月        十      日


司法院資訊處製作；財團法人民間司法改革基金會備份。
